臺灣臺北地方法院民事判決　　　　　100年度海商簡上字第4號
上　訴　人　台北創研貿易有限公司
法定代理人　高宏利
訴訟代理人　高宏仁
被　上訴人　鉅盛國際物流有限公司
法定代理人　林日盛
訴訟代理人　李宗榮
　　　　　　江國堯
上列當事人間請求損害賠償事件，上訴人對於民國100年8月31日
本院臺北簡易庭100年度北海商簡字第5號第一審判決提起上訴，
本院於民國100年12月23日言詞辯論終結，判決如下：
    主      文
上訴駁回。
第二審訴訟費用新臺幣伍仟玖佰伍拾伍元由上訴人負擔。
    事實及理由
一上訴人起訴主張：
  (一)伊於民國98年底向訴外人明松真空鍍金股份有限公司（下稱
    明松公司）購買貨物一批（下稱系爭貨物），價金新臺幣（
    下同）361,699 元。嗣並經由明松公司介紹，委由被上訴人
    辦理將系爭貨物運送至大陸東莞之運送及進口報關事宜；被
    上訴人委由訴外人翔茂運通有限公司（下稱翔茂公司）辦理
    清關，翔茂公司再委由訴外人威昌順貿易有限公司（下稱威
    昌順公司）辦理進口報關手續。
  (二)詎被上訴人處理系爭貨物進口報關事宜時，未詳查系爭貨物
    乃庫存品，金額較市價為低，竟擅自推斷系爭貨物屬較低廉
    之材質，而未向伊洽詢，即以較低稅率之品名「PE薄膜」辦
    理報關；且未依伊所提供之報關資料，確實督促其轉委任之
    公司選用當地正確之稅號編碼申報，致系爭貨物因報關不實
    ，於99年2 月25日遭中國深圳海關沒收。被上訴人未依指示
    處理委任事務，致伊受有系爭貨物遭沒收之損害，爰依民法
    第544 條規定，請求被上訴人負損害賠償之責等語。
二被上訴人則抗辯：
  (一)上訴人前委由伊將系爭貨物運送報關，伊雖非進口報關公司
    ，然已將系爭貨物之報關事宜委由專業報關行處理。惟一般
    報關公司之專業在海關作業程序及海關稅則條款，而不在於
    客戶之產品領域，蓋客戶進出口之產品種類及材質乃該客戶
    及其製造廠商最為清楚。查系爭貨物於我國辦理出口報單上
    所填載之品名為Hot-stamping Foil ，並無中文品名，系爭
    貨物於98年12月8 日在香港報驗時，香港海關曾提出異議予
    報關行，經伊轉知上訴人供應商明松公司之承辦人員黃辭修
    ，黃辭修提供系爭貨物之品名為PE薄膜，伊係經黃辭修之同
    意而以PE薄膜報關，並非伊擅自以推論之品名申報。
  (二)另上訴人係透過明松公司與伊聯繫，並交付商業發票、包裝
    單等文件予伊，商業發票及包裝單上所載物品名稱為燙金薄
    膜、Hot- stamping Foil，伊係根據上訴人所提供之商業發
    票、包裝單、出口報單等文件上所記載之品名報關，伊並無
    能力直接判斷系爭貨物材質為PE薄膜或PET 薄膜，而需仰賴
    上訴人或其代理人提供正確之貨物材質品稱。
  (三)又依黃辭修於臺灣桃園地方法院（下稱桃園地院）99年度司
    桃簡調字第291 號給付代墊款事件調解庭時證稱：「我印象
    中是跟他們說是PET 薄膜，因為我們公司沒有作PE薄膜。聲
    請人員工說PE薄膜關稅比較低，我認為可以通關就好」等語
    ，可知明松公司既僅生產PET 薄膜，則黃辭修就伊詢問之品
    名應明確回覆為PET 薄膜，惟黃辭修卻稱「印象中是跟他們
    說PET 薄膜」，顯然黃辭修亦無法百分之百肯定其告知之品
    名為PET 薄膜，不難推知黃辭修有虛報品名之紀錄，且黃辭
    修認申報PE薄膜關稅較低，可以通關就好，益證黃辭修為節
    省關稅而告知不實之品名。衡情系爭貨物究應適用何種稅則
    ，對上訴人而言較有利害關係，報關行或伊僅係先行代繳稅
    金，無故意虛偽申報之利益可言，則報關行或伊當無於上訴
    人不同意之情形下仍執意以PE薄膜申報關稅之必要。是以，
    本件實係因黃辭修為節省關稅，而同意伊以PE薄膜報關。
  (四)再者，上訴人既不爭執其係透過明松公司與伊聯繫，且上訴
    人稱從未交付報稅資料予伊，而係交付予明松公司，顯見明
    松公司係以上訴人之代理人身分與伊接洽，故伊經明松公司
    承辦人員黃辭修同意以PE薄膜報關，效力應及於上訴人。則
    伊既係依上訴人同意之方式處理委任事務，自無可認伊處理
    委任事務有過失或逾越權限。
  (五)況縱系爭貨物品名申報有誤，上訴人得隨時更改貨物品名，
    並補足稅款即可，而該補稅金額本即為上訴人進口貨物依法
    應負擔之義務，並非其所受之損失，且如上訴人更改品名，
    即不會發生罰款及倉租費用，而海關亦會立即放行貨物；如
    上訴人不願更改品名，亦得辦理退運，而不致使貨物遭沒收
    之處分。惟上訴人自98年12月11日收受海關專用繳款書起至
    同年月14日繳款當日均毫無動作，其不願退運或更改品名，
    顯係欲以PE薄膜申報，是系爭貨物嗣遭海關沒收之損失即不
    可歸責於於伊等語。
三原審為上訴人全部敗訴之判決，上訴人提起上訴，聲明：(一)原
  判決廢棄。(二)被上訴人應給付上訴人361,699 元。被上訴人則
  答辯聲明：上訴駁回。
四兩造不爭執之事實：
  (一)上訴人於98年11月間委由被上訴人承攬運送系爭貨物至中國
    廣東省東莞市，並處理大陸進口報關事宜；被上訴人嗣委由
    訴外人翔茂公司辦理清關，翔茂公司復委由訴外人威昌順公
    司辦理進口報關事宜。
  (二)系爭貨物於99年2 月25日遭中國深圳海關以申報進口貨物名
    稱為PE薄膜，與實際進口貨物不符為由予以沒收；上訴人得
    於告知單送達之日起3 日內書面提出申辯或陳述意見或申請
    舉行聽證，惟上訴人放棄異議。
  (三)系爭貨物運送至大陸後，被上訴人曾為上訴人代墊進口關稅
    及增值稅134,119 元，上訴人並未返還該筆款項，被上訴人
    乃於桃園地院簡易庭對上訴人訴請給付代墊款（案列100 年
    度桃簡字第280 號，下稱系爭給付代墊款案件），該案迄未
    審結。
五得心證之理由：
  (一)上訴人起訴主張：其於98年底委任被上訴人辦理系爭貨物運
    至大陸東莞之進口報關事宜，為被上訴人所不爭執，堪認兩
    造間確實有委任契約存在。而被上訴人自承：其受任處理系
    爭貨物之進口報關事宜，乃複委任訴外人翔茂公司辦理清關
    ，再由翔茂公司委任威昌順公司辦理進口報關手續，是針對
    系爭委任契約，翔茂公司及威昌順公司均為被上訴人之履行
    輔助人，如彼等對被上訴人受任事務之履行有故意或過失時
    ，被上訴人應與自己之故意或過失負同一責任（參見民法第
    224條前段規定）。經查：
    1.被上訴人主張：為辦理系爭貨物之進口報關手續，須由上
      訴人配合提出商業發票、包裝單、出口報單等相關文件，
      為上訴人所是認，上訴人並表示：相關資料均交給明松公
      司，一切都委託明松公司處理，再由明松公司將資料交給
      被上訴人；且過程中都是明松公司與被上訴人聯繫等語（
      見原審卷第73頁），可知針對系爭貨物之進口報關事宜，
      係由明松公司以上訴人代理人之身分與被上訴人接洽。
    2.又被上訴人係以「PE薄膜」為系爭貨物之品名，向大陸文
      錦渡海關申報進口關稅及增值稅，此觀卷附之繳款書即明
      （見原審卷第68頁）。而於完稅後，大陸文錦渡海關對系
      爭貨物進行查驗及鑑定，發現系爭貨物實為經燙金處理之
      PET 薄膜，而將系爭貨物沒收，有該海關之行政處罰告知
      單在卷可參（見原審卷第8-9 頁），足證系爭貨物之所以
      遭沒收，係因其申報相關稅賦之品名與實際貨物材質不符
      所致。
    3.觀諸卷附系爭貨物之出口報單、商業發票、包裝單及提單
      （見原審卷第29-36 頁），其上針對系爭貨物品名之記載
      均為「Hot-Stamping Foil 」或「燙金薄膜」，被上訴人
      陳稱由上開記載無法判斷應申報之稅則及正確之貨物名稱
      ，故須向上訴人詢問貨物資料後再予填載，且於系爭給付
      代墊款案件之調解程序中亦表示：曾詢明松公司品名是PE
      薄膜或PET 薄膜等語，黃辭修對此並不否認，並稱：「我
      印象中是跟他們說是PET 薄膜，因為我們公司沒有作PE薄
      膜。被上訴人員工說PE薄膜關稅比較低，我認為可以通關
      就好」等語（見原審卷第91頁），足證被上訴人針對系爭
      貨物申報進口關稅及增值稅之品名，確實曾詢問黃辭修，
      且黃辭修針對以較低稅率、但與系爭貨物實際材質不符之
      PE 薄膜為品名報稅一事，亦未持反對意見。
    4.黃辭修於原審雖證稱：被上訴人係於貨物在大陸卡關時才
      詢問其是什麼薄膜，其回答是PET 等語（見原審卷第87頁
      ）；在系爭給付代墊款案件審理中則證稱：在大陸卡關後
      ，被上訴人之承辦人曾向其表示要更改品名，且告知更改
      品名會影響稅則，PE薄膜之關稅較低，其要上訴人自己作
      決定等語（見原審卷第110-112 頁），惟：
      被上訴人受任處理系爭貨物之進口報關事宜，該批貨物
        應以何種品名申報進口關稅及增值稅，攸關應繳之稅賦
        數額，然因關稅及增值稅本應由上訴人出資繳納，而非
        歸由被上訴人負擔，被上訴人斷無故意以錯誤材質申報
        ，以降低關稅、增值稅支出之必要及可能。況黃辭修於
        系爭給付代墊款案件審理中亦證稱：依其所提供之商業
        發票、包裝單、貨物照片等資料，並無法看出系爭貨物
        究為PE或PET材質（見原審卷第113頁），是衡情被上訴
        人應在申報進口關稅及增值稅前即詢問黃辭修系爭貨物
        之材質，而非遲至貨物卡關後方向黃辭修確認。黃辭修
        上開證詞核與常情不合，已非可遽信。
      況觀諸上訴人所提出，且內容為被上訴人所不爭執之重
        要事件一覽表（見本院卷第13-14 頁），可知系爭貨物
        自臺灣運出後先運抵香港，在預報關時香港海關認為申
        報之貨物價值偏低，上訴人同意提高申報金額後順利通
        關。可知在香港海關預報關時，針對系爭貨物之報關品
        名與實際材質是否相符一節，尚未發生爭議。嗣系爭貨
        物於98年12月11日運抵大陸文錦渡海關，威昌順公司以
        在香港預報關之資料申報進口關稅及增值稅，並於同年
        月14日繳清稅款。惟系爭貨物嗣遭文錦渡海關人員抽驗
        ，經鑑定後認定材質與申報之品名不符而被處以沒收處
        分。由上述過程可知系爭貨物在文錦渡海關卡關前，進
        口關稅及增值稅已繳清，卡關後並無更改品名以降低稅
        賦之必要，黃辭修證稱被上訴人係直至貨物在大陸卡關
        後，而非在申報進口關稅前即向其詢問系爭貨物為PE薄
        膜或PET薄膜，難認與事實相符，並不足採。
    5.綜上，被上訴人於申報系爭貨物之進口關稅及增值稅前，
      已向上訴人之代理人明松公司承辦人黃辭修詢問系爭貨物
      之正確材質、品名，並得黃辭修首肯以PE薄膜為品名申報
      本件進口關稅及增值稅，已堪認定。嗣威昌順公司以PE薄
      膜為品名申報本件進口關稅、增值稅，即難認被上訴人履
      行受任事務有何故意或過失可言。
  (二)按受任人因處理委任事務有過失，或因逾越權限之行為所生
    之損害，對於委任人應負賠償之責，固為民法第544 條所明
    定，惟被上訴人於處理本件受任事務時並無過失，前已詳論
    。準此，上訴人以前開法條為據，訴請被上訴人賠償其因系
    爭貨物遭沒收之損害361,699 元，為無理由，應予駁回。原
    審為上訴人敗訴之判決，並無不合。上訴意旨指摘原判決不
    當，聲明廢棄改判，為無理由，其上訴應予駁回。
  (三)本件事證已明，兩造其餘攻擊防禦方法及舉證，經本院審酌
    後，認與判決結果無影響，爰不另一一論述，併予敘明。
六據上論結，本件上訴為無理由。依民事訴訟法第436條之1第 3
  項、第449條第1項、第78條，判決如主文。
中    華    民    國   100    年    12    月    30    日
                民事第七庭審判長法  官  林玲玉
                                法  官  蘇嘉豐
                                法  官  陳婷玉
以上正本係照原本作成
本判決不得上訴
中    華    民    國   100    年    12    月    30    日
                                書記官  吳鸝稻